臺灣士林地方法院刑事判決
111年度交簡上字第44號
上  訴  人  臺灣士林地方檢察署檢察官
被      告  蔡東益


上列上訴人因被告過失傷害案件，不服本院於民國111年5月26日
所為111年度審交簡字第120號第一審刑事簡易判決（起訴案號11
0年度調偵字第1250號），提起上訴，本院管轄之第二審合議庭
判決如下：
    主  文
原判決撤銷。
蔡東益犯過失傷害罪，處有期徒刑貳月，如易科罰金，以新臺幣
壹仟元折算壹日。緩刑貳年。
    事  實
一、蔡東益於民國110年1月21日下午3時30分許，騎乘車牌號碼0
    00-0000號普通重型機車，沿新北市汐止區北山大橋機車引
    道往南港方向行駛，行經上開機車引道第530002號燈桿前時
    ，本應注意於汽車發生故障不能行駛時，應即設法移置於無
    礙交通之處，在未移置前或移置後，在行車時速40公里以下
    之路段，應於車身後方5公尺至30公尺之路面上豎立車輛故
    障標誌，車前適當位置得視需要設置，依當時天候陰、日間
    自然光線、路面係乾燥、無缺陷之柏油路、路況無障礙物、視
    距良好等情形，並無任何不能注意之情事，竟於碰撞護欄而摔
    倒在地後，疏未注意，並未於其倒地之機車後方路面上妥設
    警示措施，適有胡開祥騎乘車牌號碼000-0000號普通重型機
    車，沿上開機車引道同向行駛，亦未注意車前狀況，致閃避
    不及，碰撞蔡東益上開倒地之機車後摔倒在地，致胡開祥受
    有創傷性蜘蛛膜下腔出血、肺挫傷及右側多根肋骨骨折、右
    側鎖骨骨折及右側鎖骨骨折術後感染及不癒合等傷害。嗣蔡
    東益於肇事後，在有偵查犯罪職權之機關或公務員發覺前，
    向到場處理之警員坦承為肇事者並自首接受裁判，始查悉上
    情。
二、案經胡開祥訴由新北市政府警察局汐止分局報告臺灣士林地
    方檢察署檢察官偵查起訴。
    理  由
壹、程序部分：
　　本判決下列所引用被告以外之人於審判外所為之供述證據，
    被告蔡東益均同意有證據能力（見本院卷第37頁），本院審
    酌上開證據資料作成時之情況，尚無違法不當及證明力明顯
    過低之瑕疵，而認為以之作為證據應屬適當，依刑事訴訟法
    第159條之5規定，均有證據能力。其餘認定本案犯罪事實之
    非供述證據（詳後述），查無違反法定程序取得之情，依刑
    事訴訟法第158條之4規定反面解釋，亦具證據能力。
貳、實體部分：
一、上開犯罪事實，業據被告於偵查、原審及本院歷次程序中均
    坦承不諱（見臺灣士林地方檢察署110年度偵字第14559號卷
    〔下稱偵卷〕第87頁至第91頁、本院111年度審交易字第65號
    卷第36頁、本院卷第36頁、第64頁、第69頁），核與告訴人
    胡開祥指述情節相符（見偵卷第89頁），並有新北市政府警
    察局道路交通事故初步分析研判表、道路交通事故現場圖、
    道路交通事故調查報告表（一）、（二）、現場及車損照片
    21張、監視器錄影畫面翻拍照片4張、車輛詳細資料報表及
    檢察事務官勘驗筆錄等在卷可稽（見偵卷第21頁、第29頁至
    第31頁、第33頁至第35頁、第41頁至第51頁、第52頁至第53
    頁、第63頁、第67頁、第91頁）。按汽車發生故障不能行駛
    ，應即設法移置於無礙交通之處，在未移置前或移置後，應
    依下列規定豎立車輛故障標誌，車輛駛離現場時，應即拆除
    ：在行車時速40公里以下之路段，應豎立於車身後方5公尺
    至30公尺之路面上，車前適當位置得視需要設置，道路交通
    安全規則第112條第4項第1款定有明文，被告騎乘機車亦負
    有上開注意義務。查，本件事發當時天候陰、日間自然光線
    、路面係乾燥、無缺陷之柏油路、路況無障礙物、視距良好，有
    前揭道路交通事故調查報告表（一）在卷可參（見偵卷第33
    頁），被告並無不能注意之情事，竟於碰撞護欄而摔倒在地
    後，疏未注意，並未於其倒地之機車後方路面上妥設警示措
    施，而騎乘機車行駛於上開路段同向後方之告訴人，亦未注
    意車前狀況，致閃避不及，碰撞被告上開倒地之機車後摔倒
    在地。且本件經送新北市政府車輛行車事故鑑定會鑑定，結
    果亦認：告訴人駕駛普通重型機車，未注意車前狀況，為肇
    事主因；被告駕駛普通重型機車，事故後未妥設警示措施，
    為肇事次因，有新北市政府車輛行車事故鑑定會110年8月25
    日新北車鑑字第0000000號鑑定意見書附卷可參（見偵卷第1
    01頁至第105頁），亦同本院之認定，堪認被告確有違反上
    開法規之過失。而告訴人倒地後所受如事實欄所示之傷害情
    形，亦有告訴人之診斷證明書3份在卷可稽（見偵卷第17頁
    、第19頁、本院卷第39頁），堪認被告之過失與告訴人所受
    上開傷害間具有相當因果關係。準此，足認被告前揭任意性
    自白核與事實相符，堪可採信。綜上所述，本件事證明確，
    被告上開犯行堪以認定，應予以依法論科。
二、核被告所為，係犯刑法第284條前段之過失傷害罪。又按在
    有偵查犯罪職權之公務員知悉犯罪事實與犯罪之人前，向該
    公務員陳述自己犯罪之事實，並願接受裁判，即屬自首（最
    高法院75年台上字第1634號、50年台上字第65號判例意旨參
    照），被告於肇事後，停留在現場，於司法警察未知悉肇事
    者為何人前，主動坦承肇事，自首並接受裁判，有道路交通
    事故肇事人自首情形紀錄表1紙在卷可考（見偵卷第59頁）
    ，應認合於自首之要件，爰依刑法第62條前段規定減輕其刑
    。
三、撤銷改判之理由及科刑部分：
㈠、原審經審理後，認被告犯行明確，予以論罪科刑，固非無見
    。惟按刑罰之量定，固屬法院自由裁量之職權行使，而刑事
    審判之量刑，既旨在實現刑罰權分配之正義，法院對科刑判
    決之被告量刑，自應符合罪刑相當原則，使罰當其罪，以契
    合人民之法律感情，則行為人犯後悔悟之程度，是否與被害
    人（告訴人）達成和解，及其後能否確實善後履行和解條件
    ，以彌補被害人（告訴人）之損害，均攸關於法院判決量刑
    之審酌，且基於「修復式司法」理念，國家亦有責權衡被告
    接受國家刑罰權執行之法益與確保被害人（告訴人）損害彌
    補之法益，務必使二者間在法理上力求衡平。查，被告於本
    院審理期間，業與告訴人達成和解，並已依約全數給付和解
    金額予告訴人，此有本院和解筆錄、公務電話紀錄在卷可稽
    （見本院卷第73頁至第74頁、第75頁），堪認被告犯後態度
    與原審已有不同，原審就此部分未及審酌，而為刑罰量定理
    由，尚有未洽。是檢察官依告訴人之聲請提起上訴，主張原
    審量刑過輕云云，雖無理由，然原判決既有前開可議之處，
    自屬無可維持，應由本院將原判決予以撤銷改判。
㈡、爰審酌被告前無因犯罪經法院判處罪刑確定之前科紀錄，有
    臺灣高等法院被告前案紀錄表在卷可查（見本院卷第43頁）
    ，堪認素行尚佳。而被告於其所騎乘之機車發生故障不能行
    駛時，本應設法移置於無礙交通之處，且在未移置前或移置
    後，亦應豎立車輛故障標誌，以使後方來車注意，然其疏未
    注意及此，於騎乘之機車倒地後，並未妥設警示措施，肇致
    告訴人受有事實欄所載之傷害，所為應予非難；然衡之告訴
    人就本件交通事故之發生，亦應負未注意車前狀況之過失責
    任，並念及被告犯後始終坦承犯行，且於本院審理時已與告
    訴人達成和解並填補損失之犯後態度，兼衡被告自陳未婚，
    無子女，目前為軍人之家庭生活及工作狀況等一切情狀（見
    本院卷第69頁），量處如主文第2項所示之刑，並諭知易科
    罰金之折算標準。
㈢、末查被告未曾因故意犯罪而受有期徒刑以上刑之宣告，其因
    一時疏忽，致罹刑章，惟於肇事後留於現場等候員警處理並
    表示為肇事機車駕駛人，且犯後始終坦承犯行，態度尚佳，
    並於本院審理時與告訴人達成和解並全數履行完畢，業如前
    述，酌以告訴人亦當庭表示同意給予被告緩刑之宣告（見本
    院卷第70頁），堪信被告經此次偵、審程序之教訓後，當知
    警惕，而無再犯之虞，是以本院認前揭所宣告之刑，以暫不
    執行為適當，爰併諭知緩刑2年，以啟自新。
據上論斷，應依刑事訴訟法第455條之1第1項、第3項、第369條
第1項前段、第364條、第299條第1項前段，判決如主文。
本案經檢察官張志明提起公訴，檢察官林在培提起上訴，檢察官
林聰良到庭執行職務。
中　　華　　民　　國　　111 　年　　11　　月　　9 　　日
                  刑事第七庭  審判長法  官  李育仁
                                    法  官  吳佩真
                                    法  官  林靖淳
以上正本證明與原本無異。
本件不得上訴。  
                                    書記官  周佳誼
中　　華　　民　　國　　111 　年　　11　　月　　14　　日